臺灣花蓮地方法院刑事判決
111年度易字第228號
公  訴  人  臺灣花蓮地方檢察署檢察官
被      告  蕭佑珊


上列被告因竊盜案件，經檢察官提起公訴（111年度偵緝字第218
號），本院判決如下：
    主  文
蕭佑珊犯竊盜罪，累犯，處有期徒刑肆月，如易科罰金，以新臺
幣壹仟元折算壹日。未扣案之犯罪所得新臺幣伍仟元沒收之，於
全部或一部不能沒收或不宜執行沒收時，追徵其價額。
    事  實
一、蕭佑珊與楊宥靖於民國110年7月28日相約出遊，由楊宥靖開
    車搭載蕭佑珊自臺中市出發，於翌日（29日）早上抵達花蓮
    縣，並於該日9時許，2人至花蓮縣萬榮鄉紅葉村之紅葉溫泉
    旅社休息（下稱紅葉溫泉旅社），並入住該旅社之35號房間
    ，楊宥靖約中午時入睡，蕭佑珊竟意圖為自己不法之所有，
    基於竊盜之犯意，乘楊宥靖熟睡之際，竊取其放置於提袋內
    之新臺幣（下同）5,000元現金，嗣楊宥靖起床後清點其現
    金發現短少，故報警處理，員警於蕭佑珊身上查獲現金5,00
    0元（仟元紙鈔共5張），始查悉上情。
二、案經楊宥靖訴由花蓮縣警察局鳳林分局報告臺灣花蓮地方檢
    察署檢察官偵查後起訴。
    理  由
壹、證據能力方面　
　　本判決認定事實所引用之被告以外之人於審判外之言詞或書
    面證據等供述證據，檢察官、被告蕭佑珊均未於言詞辯論終
    結前聲明異議，而本院審酌各該證據作成時之情況，並無違
    法不當或證明力明顯過低之瑕疵，亦認以之作為證據應屬適
    當，是依刑事訴訟法第159條之5規定，認均有證據能力。另
    本院以下所引用之非供述證據，均與本件事實具有關聯性，
    且核屬書證、物證性質，又查無事證足認有違背法定程式或
    經偽造、變造所取得等證據排除之情事，復經本院依刑事訴
    訟法第164條、第165條踐行物證、書證之調查程序，亦堪認
    均具有證據能力。
貳、實體方面　　　
一、訊據被告固坦承其於上開時、地與告訴人楊宥靖入住紅葉溫
    泉旅社，於告訴人報警後，員警於其身上查獲5,000元現金
    等事實，惟矢口否認有何竊盜之犯行，辯稱：我跟告訴人一
    起入住紅葉溫泉旅社時，我身上大約有7,000、8,000元，我
    的金錢來源除了110年5月12日出監時領的錢之外，我父親於
    110年5月至8月也會給我錢，我大約一個月跟我父親要一次
    錢，他每次會給我1,000元，我跟他要錢時他才會給我，我
    沒有工作，所以經濟來源只有我的父親云云。經查：
㈠被告與告訴人於前述時、地入住紅葉溫泉旅社之35號房間，告
  訴人於110年7月29日下午發現其現金短少5,000元後報警，員
  警於被告身上查獲現金5,000元等事實，為被告所不否認，核
  與告訴人於警詢、偵訊時證述之情節相符（見警卷第7頁至13
  頁、偵卷第19頁至21頁、第61頁至69頁、第121頁至125頁），
  並有員警於被告身上查獲現金5,000元之仟元鈔票照片、刑案
  現場照片、紅葉溫泉旅社登記簿內頁照片、臺中市政府警察局
  大雅分局111年8月5日中市警雅分偵字第1110034331號函暨員
  警職務報告附卷可稽（見警卷第35頁、第41頁至45頁、本院卷
  第53頁至55頁），故此部分事實，首堪認定。
㈡查證人即告訴人於警詢時陳述：我於110年7月29日下午醒來後
  ，發現我的5,000元遭竊，我是於同日凌晨在宜蘭縣羅東鎮提
  領1萬1,000元，都是新鈔，我將1萬1,000元夾在我的玉山銀行
  存摺裡面，再放置於提袋內，我睡覺時將提袋放在床邊地上等
  語（見警卷第7頁至9頁）；又於偵訊時證述：我大概於7月28
  日下午開車搭載被告，她請我載她到宜蘭縣找她的閨密，我們
  約半夜11、12點左右到宜蘭，被告跟閨密不歡而散，她跟我說
  可以去環島散心，我就開車南下到羅東的玉山銀行提領1萬1,0
  00元，再開蘇花公路到花蓮，到花蓮縣萬榮鄉大約是早上8、9
  點，我們入住紅葉溫泉旅社。我中午起來後，發現我的錢少了
  5,000元等語（見偵卷第61頁至63頁），質諸告訴人上述證詞
  ，可知告訴人就5,000元遭竊之時間、地點、經過、提領1萬1,
  000元之地點，其迭次於警詢、偵訊時所證述之情節均一致，
  並無明顯之瑕疵存在，倘非實際親身經歷，實無可得；復稽以
  告訴人之玉山銀行存摺內頁影本照片（見警卷第37頁至39頁）
  ，足證告訴人確於110年7月29日從自動櫃員機提領1萬1,000元
  ，故告訴人前開所述，自屬有據；況告訴人於偵訊時經檢察官
  告知偽證罪之處罰且具結之情況下，更無需甘冒較被告所涉本
  案罪責更重之偽證罪處罰之風險，虛構情節而欲入被告於罪，
  是告訴人之證述，堪認可信。
㈢再者，告訴人於110年7月30日至臺中市政府警察局大雅分局潭
  子分駐所報案後，員警於被告身上查獲5,000元現金（仟元鈔
  票共5張），告訴人身上則有6,000元現金（仟元鈔票共6張）
  ，細譯被告、告訴人之仟元鈔票，可見告訴人身上之仟元鈔票
  編號分別為「KZ273448FS」、「KZ273449FS」、「KZ273450FS
  」、「SX429618CL」、「QV390288DM」、「NY245821ET」，被
  告身上之仟元鈔票編號分別為「FL613906VH」、「MV638107CT
  」、「LX475816FS」、「NY245822ET」、「NY245826ET」等情
  ，有被告、告訴人當時所持有之仟元鈔票照片為憑（見警卷第
  33頁至35頁），觀諸告訴人所持有之編號「KZ273448FS」、「
  KZ273449FS」、「KZ273450FS」仟元鈔票為連號，足徵告訴人
  所提領之仟元鈔票，其中有數張鈔票為連號，先堪認定。而被
  告所持有之編號「NY245822ET」、「NY245826ET」仟元鈔票，
  與告訴人所持有之編號「NY245821ET」仟元鈔票為連號或編號
  相近，既然告訴人所提領之仟元鈔票，其中不乏連號之鈔票，
  且因鈔票編號之前兩位數、後兩位數為英文字母組合，編號中
  間為6位數數字組合，故鈔票編號之排列組合可有成千上萬種
  ，顯見若非同一批鈔票，鈔票編號連號之機率微乎其微，從而
  ，足以推論被告所持有之仟元鈔票，與告訴人所持有之仟元鈔
  票為同一批或在相同地點所提領，故被告所持有之5張仟元鈔
  票，為其自告訴人處所竊得，至為灼然。
㈣被告前開辯詞不可採之理由：
　⒈查證人即被告之父親蕭自城於偵訊時證述：被告出監後有回
    到臺中的家居住，有時候會去跟她母親一起住，被告跟我一
    起住沒幾天就回臺北了。被告出監後，有跟我要過兩個月的
    房租租金跟生活費用，但我都沒有給她，我有供她吃跟住，
    但如果要錢的話她要去找工作等語（見偵緝字卷第37頁至41
    頁），可見被告辯稱其身上的錢有部分是從父親即證人蕭自
    城獲得，其跟證人要錢時，證人每次會給1,000元云云，與
    證人前開所證述之情節不合，難認可信。
　⒉尤以，被告雖於110年5月12日從法務部○○○○○○○○○○○出監後，
    其曾領取1萬餘元之保管金、勞作金，然被告遭員警查獲時
    所持有之鈔票，其中有2張鈔票與告訴人所持有之鈔票編號
    連號或編號相近，誠如前述，縱使被告於出監時曾領有現金
    ，但其於案發前2個多月在新北市（即法務部○○○○○○○○○○○之
    所在地）領取之鈔票，應無如此巧合與告訴人在宜蘭縣○○鎮
    ○○○○○○○號之可能；另被告於本院中自承其沒有錢包，都將
    錢放在口袋等語（見本院卷第43頁），然觀之員警從被告身
    上發現之5張仟元鈔票，與告訴人所持有之6張仟元鈔票均同
    為新鈔，且均無明顯摺痕或擠壓之收納痕跡，有前開照片可
    查（見警卷第33頁至35頁），倘該等5張仟元鈔票為被告原
    有之鈔票，因其並無皮夾或錢包得以妥善收納鈔票，其鈔票
    理應有收納於口袋之痕跡，始符常理。準此，在在可見被告
    當時身上所持之5張仟元鈔票，並非被告自己原本所有之現
    金，故被告前揭所辯，均非可採。
㈤綜上所述，被告所辯各節均不足採，本件事證已臻明確，被告
  之犯行堪予認定，應予依法論科。
二、論罪科刑：
㈠核被告所為，係犯刑法第320條第1項之竊盜罪。
㈡累犯之說明：
  ⒈按被告構成累犯之事實及應加重其刑之事項，均應由檢察官
    主張並具體指出證明之方法後，經法院踐行調查、辯論程序
    ，方得作為論以累犯及是否加重其刑之裁判基礎。又所謂檢
    察官應就被告構成累犯事實「具體指出證明方法」，係指檢
    察官應於法院調查證據時，提出足以證明被告構成累犯事實
    之前案徒刑執行完畢資料，例如前案確定判決、執行指揮書
    、執行函文、執行完畢（含入監執行、易科罰金或易服社會
    勞動執行完畢、數罪係接續執行或合併執行、有無被撤銷假
    釋情形）文件等相關執行資料，始足當之(最高法院110年度
    台上字第5660號判決意旨參照)。
  ⒉查公訴檢察官主張本案應依司法院釋字第775號解釋、刑法第
    47條第1項累犯規定加重其刑度，且就被告構成累犯之事實
    及應加重其刑事項，除有卷附之臺灣高等法院被告前案紀錄
    表外，公訴檢察官另提出前案確定判決及執行指揮書，堪認
    檢察官已具體指出證明方法。而被告前因詐欺案件，經臺灣
    新北地方法院以109年度簡字第5752號判決判處有期徒刑3月
    確定，於110年5月12日徒刑執行完畢等情，有上開判決、臺
    灣新北地方檢察署執行指揮書電子檔紀錄在卷可參（見本院
    卷第93頁至99頁）。
  ⒊本院審酌司法院釋字第775號解釋文及理由之意旨，被告前曾
    因詐欺案件，經法院判決有罪確定並執行完畢，業如前述，
    其受上開徒刑執行完畢，理應產生警惕作用，返回社會後能
    因此自我控管，不再因類似行為而觸犯有期徒刑以上之罪，
    詎仍無視法律禁令，不知悛悔而再犯本案，且亦涉犯財產類
    型之犯罪，顯見被告之刑罰反應力確屬薄弱，具有特別之惡
    性，倘仍以最低法定本刑為量刑之下限，未能反應其本件業
    經施以刑罰手段後，均無法改過之犯罪情節，而與罪刑相當
    原則有違。有鑑於此，認須延長被告之矯正期間，助其再社
    會化，並兼顧社會防衛之效果，暨考量其犯罪所造成法秩序
    等公益之危害，避免再犯之效果高低等因素，爰依刑法第47
    條第1項加重其刑。
㈢爰審酌被告正值壯年，卻未思以正當管道獲取所需財物，僅因
  一己私慾，即漠視法令禁制，恣意竊取他人所有之財物據為己
  有，所為實有害於社會經濟秩序與他人財產安全，益徵其法治
  觀念殊有偏差，顯然缺乏尊重他人財產權之觀念，誠屬非是；
  又被告犯後矢口否認犯行，且迄今未與告訴人和解，賠償其損
  失，犯後態度難認良好；兼衡被告自陳高職肄業之智識程度、
  於工地從事雜務工作、日薪約1,200元至1,500元、經濟狀況普
  通、扶養母親之生活狀況（見本院卷第89頁），及其犯罪之動
  機、手段、目的、獲利程度、告訴人所受損失等一切情狀，量
  處如主文所示之刑，並諭知易科罰金之折算標準。
三、沒收：
    被告本件竊得之現金5,000元，屬被告之犯罪所得，且未扣
    案並發還予告訴人，應依刑法第38條之1第1項前段、第3項
    規定宣告沒收之，並於全部或一部不能沒收或不宜執行沒收
    時，追徵其價額。
據上論斷，應依刑事訴訟法第299條第1項前段，判決如主文。
本案經檢察官戴瑞麒提起公訴，檢察官林于湄到庭執行職務。
中　　華　　民　　國　　111 　年　　9 　　月　　29　　日
　　　　　　　　　刑事第四庭    法　官  林思婷
以上正本證明與原本無異。
如不服本判決應於收受送達後20日內向本院提出上訴書狀，並應
敘述具體理由。其未敘述上訴理由者，應於上訴期間屆滿後20日
內向本院補提理由書(均須按他造當事人之人數附繕本)「切勿逕
送上級法院」。告訴人或被害人如對於本判決不服者，應具備理
由請求檢察官上訴，其上訴期間之計算係以檢察官收受判決正本
之日期為準。
因疫情而遲誤不變期間，得向法院聲請回復原狀。
中　　華　　民　　國　　111 　年　　9 　　月　　30　　日

                                書記官  宋瑋陵
附錄本案論罪科刑法條全文：
刑法第320條
意圖為自己或第三人不法之所有，而竊取他人之動產者，為竊盜
罪，處五年以下有期徒刑、拘役或五十萬元以下罰金。
意圖為自己或第三人不法之利益，而竊佔他人之不動產者，依前
項之規定處斷。
前二項之未遂犯罰之。